【裁判字號】    97,審訴,2323
【裁判日期】    971128
【裁判案由】    妨害自由
【裁判全文】
臺灣桃園地方法院宣示判決筆錄         97年度審訴字第2323號
公  訴  人  臺灣桃園地方法院檢察署檢察官
被      告  丁○○
選任辯護人  陳俊翰律師
            陸歷民律師
上列被告因妨害自由案件（起訴案號：97年度偵字第11965 號）
，於中華民國97年11月28日下午5 時許，在本院第14法庭宣示判
決，出席職員如下：
          法  官   鍾雅蘭
          書記官   楊郁馨
法官起立朗讀判決主文、犯罪事實要旨、處罰條文，及告以上訴
限制、期間並提出上訴狀之法院，且諭知記載其內容：
一、主  文：
    丁○○共同私行拘禁，處有期徒刑壹年；又共同以強暴使人
    行無義務之事，處有期徒刑肆月。應執行有期徒刑壹年貳月
    。緩刑肆年，並應於緩刑期間內之玖拾捌年月拾捌日前給
    付丙○○新臺幣拾伍萬元。
二、犯罪事實要旨：
    緣丁○○出借支票1 張〈付款人：合作金庫銀行中原分行、
    票號：OY0000000 、發票日：民國（下同）96年8 月30日、
    發票人：丁○○、面額：新臺幣（下同）20萬元〉予丙○○
    ，由丙○○立下借據及簽發本票擔保債務，並由王祥偉擔任
    該筆債務之連帶保證人。嗣丙○○持該張支票向許武煌兌換
    現金後，因丙○○未依前開借據之約定於96年7 月10日前，
    將20萬元之款項匯入丁○○指定之帳戶內，致許武煌提示上
    開支票未獲付款而轉向丁○○行使追索，丁○○乃要求王祥
    偉找丙○○出面解決前開債務，嗣於96年9 月6 日上午9 時
    許，王祥偉即帶同丁○○至丙○○位於桃園縣桃園市○○路
    43號10樓住處欲向丙○○催討20萬元之債務，丙○○因無力
    償還，遂向丁○○表示需時間向家人籌錢還債，惟丁○○不
    為所動，並與與之具有共同妨害他人行動自由及私行拘禁犯
    意聯絡之徐銘徽（所涉妨害自由等罪嫌，另經本院以96年度
    訴字第1811號及臺灣高等法院以97年度上訴字第2941號判決
    ）以電話聯絡後，徐銘徽旋邀集不詳真實姓名、年籍而綽號
    各為「阿幹」及「阿論」之二名成年男子（下稱：「阿幹」
    、「阿論」），由徐銘徽駕駛不詳車號之自用小客車搭載「
    阿幹」及「阿論」趕往上址後，其等三人即與丁○○共同基
    妨害他人行動自由及私行拘禁之犯意聯絡，由徐銘徽等三人
    共同將丙○○帶上該自用小客車後，再共同將丙○○帶至丁○○所經營位於桃園縣中壢市○○○路158 號之派報社（下
    稱：派報社）拘禁，以利催討債務。徐銘徽於拘禁丙○○後
    ，則與真實姓名、年籍均不詳綽號「阿水」、「阿剛」之成
    年男子（下稱「阿水」、「阿剛」）共同以徒手毆打丙○○
    之強暴方式，迫使丙○○撥打電話予其叔叔乙○○，請乙○○將20萬元現金送至派報社，乙○○接獲該電話後即前往派
    報社瞭解情況，於得知丙○○積欠丁○○20萬元債務之緣委
    後，乃央求讓丙○○先行離開以利籌款，惟此請求未獲同意
    ，乙○○乃撥打電話予丙○○之父甲○○，向甲○○告知丙○○因積欠債務而遭人拘禁於上址派報社內之事，請甲○○
    前往處理。甲○○接獲通知後，旋趕赴派報社與徐銘徽商談
    解決事宜，並將身上所攜之現金2 萬元交予徐銘徽，期能使
    丙○○重獲自由，惟徐銘徽表示需20萬元始能解決此事，並
    與丁○○、「阿幹」、「阿論」、「阿水」及「阿剛」共同
    基於強制之犯意，遂要丁○○將派報社之鐵門拉下，並與「
    阿幹」、「阿論」、「阿水」及「阿剛」共同毆打丙○○，
    欲藉此強暴之方式迫使乙○○、甲○○行替丙○○籌措現金
    還債此無義務之事，並由徐銘徽命甲○○簽發面額為18萬元
    之本票，而要求乙○○擔任保證人等無義務之事，惟因乙○○不願以保證人身分在本票上簽名，徐銘徽即將該張本票撕
    毀，而甲○○、乙○○因認若不依徐銘徽之指示外出籌款，
    恐使丙○○受到更大之傷害，乃先後離開派報社四處籌錢，
    使甲○○、乙○○行無義務之事。俟甲○○、乙○○離去派
    報社後，徐銘徽等人因恐派報社內之犯行曝光，乃將丙○○
    帶往徐銘徽位於桃園縣中壢市○○○路243 巷12號1 樓之居
    處內續行拘禁，而於同日晚間8 時許，在甲○○攜帶籌得之
    3 萬元現金返回派報社後，才將丙○○帶返派報社，然徐銘
    徽因見甲○○所籌之款項仍有不足，復與「阿幹」、「阿論
    」、「阿水」、「阿剛」復接續共同徒手毆打丙○○，並命
    甲○○繼續籌錢，甲○○見無法順利救出丙○○，乃佯稱欲
    外出繼續籌錢而藉此機會報警處理，嗣於同日晚間10時40分
    許，為警循線在上址派報社內查獲徐銘徽，至丙○○則於同
    日晚間10時許已先由丁○○先行載離派報社至天晟醫院就診
    ，計丙○○遭私行拘禁之時間長達約12小時。
三、處罰條文：
    刑法第28條、第302 條第1 項、第304 條第1 項、第55條、
    第51條第5 款、第74條第1 項第1 款，刑法施行法第1 條之
    1 第1 項、第2 項前段，判決如主文。
四、協商判決除有刑事訴訟法第455 條之4 第1 項第1 款於本訊
    問程序終結前，被告撤銷協商合意或檢察官撤回協商聲請者
    ；第2 款被告協商之意思非出於自由意志者；第4 款被告所
    犯之罪非第455 條之2 第1 項所定得以協商判決者；第6 款
    被告有其他較重之裁判上一罪之犯罪事實者；第7 款法院認
    應諭知免刑或免訴、不受理者情形之一，及違反同條第2 項
    「法院應於協商合意範圍內為判決；法院為協商判決所科之
    刑，以宣告緩刑或2 年以下有期徒刑、拘役或罰金為限」之
    規定者外，不得上訴。
五、如有前項得上訴之情形者，得自收受判決送達之日起10日內
    ，向本院提出上訴書狀，上訴於第二審法院。
中    華    民    國    97    年    11    月    28    日
                            刑事庭法  官  鍾雅蘭
以上正本證明與原本無異。
                                  書記官  楊郁馨
中    華    民    國    97    年    11    月    28    日
附錄本案論罪科刑法條：
中華民國刑法第302 條第1 項
（剝奪他人行動自由罪）
私行拘禁或以其他非法方法，剝奪人之行動自由者，處5 年以下
有期徒刑、拘役或3 百元以下罰金。
中華民國刑法第304 條
（強制罪）
以強暴、脅迫使人行無義務之事或妨害人行使權利者，處3 年以
下有期徒刑、拘役或3 百元以下罰金。
前項之未遂犯罰之。


司法院資訊處製作；財團法人民間司法改革基金會備份。
